臺灣高等法院高雄分院刑事判決　　　　　　　　　　　　九十一年度軍上字第八號
　　　上　訴　人
　　　即　被　告　甲○○
　　　上　訴　人
　　　即　被　告　乙○○
　　　右　一　人
　　　選任辯護人　焦文城
右上訴人因傷害致死案件，不服國防部高等軍事法院高雄分院九十一年度高判字第二
七號中華民國九十一年二月二十二日第二審判決（國防部南部地方軍事法院九十年度
和判字第四二三號，起訴案號：國防部南部地方軍事法院檢察署九十年平訴(一)字第二
九六號），提起上訴，本院判決如左：
      主      文
原判決撤銷，發回國防部高等軍事法院高雄分院。
      理      由
一、本件原判決認定被告甲○○、乙○○分別係海軍陸戰隊守備旅步一營支援連三等
    士官長、上士副排長，其中甲○○曾於民國八十八年間因犯調戲婦女罪，經前海
    軍陸戰隊第九十九師司令部判處有期徒刑一年八月，緩刑三年確定在案。緣於彼
    等二人休假期間，甲○○於九十年五月二十五日凌晨零時三十分許，接獲同營步
    一連士官督導長林清勝電話，請託代為前往高雄市左營區勵志新村八十三號探視
    其女友紀惠琴，甲○○應允後即邀約乙○○一同前行。同（二十五）日四時三十
    分許，由甲○○騎乘輕型機車搭載乙○○到達上述地點後，甲○○先以林清勝原
    先交予保管之鑰匙打開鋁製大門，復將臥房之門撞毀後進入（無故侵入住宅、毀
    損部份未據告訴），被告等見紀女與被害人黃健維共臥一床，竟基於為林清勝出
    氣而共同傷害黃健維之犯意連絡，當時主觀上僅具傷害故意而無殺人犯意，惟渠
    等對以器物或拳腳傷害他人身體要害，可能造成被害人死亡之結果，在客觀上能
    預見，乃先由乙○○分別持置於房間之電風扇及客廳內之白鐵鍋子各乙個，毆擊
    黃健維頭部與背部，致使電風扇斷裂為二，復由甲○○毆擊黃健維胸、腹部並持
    前述斷裂之電風扇基座毆擊其頭部後，黃健維即昏倒在床上，隨後甲○○、乙○
    ○離開房間並在客廳質問紀女，期間二人曾分別至房間內探視黃健維情形，且均
    認為其係單純昏迷而未送醫救治，另甲○○於離去前，再進入房間內將其抱起丟
    往床下，之後，被告二人始共騎乘機車逃離現場。迄同日四時四十五分許，紀女
    即電話通知友人顧慧，顧女抵達現場後向高雄市政府警察局左營分局啟文派出
    所報案，嗣經該所警員李家德及左營消防隊救護隊員王世航二員先後到達現場，
    並均對黃健維施以急救，惟仍延至同日五時三十九分許，因頭部鈍傷合併顱內出
    血死亡等情，論處上訴人二人共同傷害致死罪，維持原判決而上訴駁回，固非無
    見。
二、惟查：
（一）按科刑之判決書，須將認定之犯罪事實詳記於事實欄，然後於理由內逐一說明
      其所憑以認定之證據，以使事實與理由兩相一致，方為合法，倘事實欄已有
      及，而理由內未加說明，是為理由不備，如理由內已加說明，而事實欄無此記
      載，則理由失其依據，均足構成撤銷之原因（最高法院五十年台上字一二二○
      號判例參照）。原判決於理由一(二)內說明「黃健維死亡後，經國防部南部軍事
      法院檢察署軍事檢察官會同法醫師，驗得死者前額及左臉頰有瘀傷，上胸近頸
      部分及右上胸均有瘀傷等傷害」，但於事實欄內僅記載「因頭部鈍傷合併顱內
      出血死亡」，對於被害人黃健維遭毆擊後，究竟身體何部位受傷？傷勢如何，
      於事實欄內並未明白認定，揆諸首揭說明，難謂適法。又原判決理由中述及證
      人即當時解剖之法醫師胡璟與吉延聖中校到庭指證：「．．．胸部右上方淤血
      可能是類似棍棒器物所擊；因他的傷勢是遭鈍器所傷，所以稱為『鈍傷』」等
      語，雖「棍棒器物」及「徒手」均屬「鈍器」，但所造成之傷勢不同，可見被
      害人胸部之傷勢係由類似棍棒器物之鈍器所毆擊造成，並非徒手毆打造成，惟
      原判決事實欄則載稱「．．．復由甲○○徒手毆擊黃健維胸、腹部」，二者不
      相適合，自有證據上理由矛盾之違法。
（二）次按刑法第二百七十七條第二項之傷害致人於死罪，係因犯罪致發生一定結果
      而為加重其刑之規定，屬加重結果犯，以行為人主觀上基於傷害他人之故意而
      為加害行為，且在客廳上原能預見該行為所生之死亡結果，惟未能預見者，始
      得適用；苟行為人對於其行為足以發生死亡之結果有所預見，猶為之，即難謂
      無殺意，應構成殺人罪，而非傷害致人於死罪（最高法院八十五年台上字第五
      九三五號判決參照）。原判決既於理由欄六(四)明「被告等二人為替友人出氣
      ，乃基於教訓之傷害故意，而共同毆打被害人，依當時之情況，並無足以刺激
      引起一般人之義憤難忍情事，況被告等二人亦與被害人並無深仇大恨，當無欲
      致被害人於死地之必要，雖難認被告等有殺人之故意，惟被告等基於傷害之犯
      意，分別持電風扇、白鐵鍋子等器物或徒手歐擊被害人頭、胸、腹部之行為，
      導致其頭部鈍傷合併顱內出血，此種傷害行為，足以引起死亡之結果，在通常
      觀念上不得謂無預見之可能，則被告等對於被害人之因傷身亡，即不能不負加
      重結果之責任」等語，然查頭、胸、腹部為人體之要害，以重物毆擊將導致死
      亡之結果，上訴人等應可預見，原判決竟未具體論究上訴人當時有何不能預見
      之客觀事實，而不具備殺人之故意？乃遽予認定上訴人無致人於死之動機，亦
      有理由不備之違法。
（三）又按當事人聲請調查之證據，倘與待證事實有重要關係，就其案情有調查之必
      要性者，審理事實之法院均應依法詳加調查，如未予調查，又未認其無調查必
    要，以裁定駁回或於判決中說明其毋庸調查之理由者，即屬應於審判期日應調
      查之證據未予調查及判決理由不備之違背法令，軍事審判法第一百九十七條第
      十款、第十四款訂有明文。本件被告乙○○一再否認有直接持電風扇毆打被害
      人等情，稱僅丟擲電風扇然未擊中被害人，而證人紀惠琴亦於原審證述：「（
      確定乙○○有拿電風扇丟黃健維？）有。」（九十年十月廿一日審判筆錄），
      其雖稱電風扇擊中黃健維之頭部，惟依紀女所述：「我二人頭向窗戶，我睡在
      外側。」等語（見九十年七月廿七日偵訊筆錄），及佐以現場照片顯示床鋪係
      緊靠牆角位置，則案發時證人紀女、死者黃健維位置如何？與被告乙○○間之
      距離如何？何以電風扇未擊中靠外側之紀女？又被害人案發時係於床上，電風
      扇擊中被害人理應落於床上而非地上，此與紀女證稱電風扇碰到牆壁、掉到地
      上並斷成二段顯有出入（九十年七月廿七日審判筆錄），其實情如何？原審就
      此未予進一步之調查，已難謂為允洽。又被告乙○○之辯護人於原審審理中聲
      請履勘現場（見原審一卷第八十四頁），以釐清上開疑點，原審既未予調查，
      亦未於判決內說明無庸調查之理由，顯未盡職權調查之能事，其判決當然為違
      背法令。原判決既有上開違背法令致影響事實認定之違誤，未進一步查明，即
      行判決，實欠妥適，上訴人二人上訴意旨，指摘原判決不當，亦有理由，應認
      原判決有撤銷發回更審之原因。
據上論結，應依刑事訴訟法第三百九十七條、軍事審判法第二百零六條、第一百九十
九條，判決如主文。
中    華    民    國     九十一     年       四       月      三十      日
                              臺灣高等法院高雄分院刑事第一庭
                                  審判長法官  王光照
                                        法官  黃仁松
                                        法官  黃壽燕
右正本證明與原本無異。
不得上訴。
                                      書記官  黃富美
中    華    民    國     九十一     年       五       月      一        日
                                                                        Ｋ
